【裁判字號】    94,訴,1025
【裁判日期】    950627
【裁判案由】    毒品危害防制條例
【裁判全文】
臺灣彰化地方法院刑事判決          94年度訴字第1025號
公  訴  人  臺灣彰化地方法院檢察署檢察官
被      告  乙○○
                    （現於臺灣雲林戒治所戒治中）
指定辯護人  許名宗律師
上列被告因違反毒品危害防制條例案件，經檢察官提起公訴（九
十四年度偵緝字第三０號），本院判決如下：
    主    文
乙○○意圖販賣而持有第二級毒品，累犯，處有期徒刑柒年。
扣案之第二級毒品甲基安非他命肆包（合計毛重貳拾壹點公克
）沒收銷燬之。
    犯罪事實
一、乙○○前因犯竊盜、搶奪案件，經法院判處有期徒刑一年、
    一年二月，定應執行有期徒刑二年確定，於民國九十年一月
    十三日縮短刑期執行完畢。詎仍不知悔改，明知甲基安非他
    命係毒品危害防制條例所管制之第二級毒品，不得非法持有
    、販賣，仍於九十三年六月六日前某時，在不詳地點，為供
    己施用而基於持有第二級毒品之犯意，向真實姓名年籍均不
    詳之成年人購入第二級毒品甲基安非他命（起訴書誤載為安
    非他命）二包（合計毛重二點二公克）放置於身上，復於九
    十三年六月六日十三時許，為前往彰化縣秀水鄉○○路五三
    五巷二四弄十一號停車場駕駛其先前竊取而停放於該處之車
    牌號碼六Ｗ─五０六一號贓車（竊盜部分業經本院以九十四
    年度易字第一五二號判決判處有期徒刑十月確定），乃向友
    人兼藥頭甲○○（另案偵辦）借得所有之車牌號碼Ｊ二—五
    七五七號自用小客車，由不知情之梁堯坤充當司機，搭載乙
    ○○前往該停車場取車，途中乙○○並以電話向甲○○購買
    甲基安非他命二包，經徵得甲○○同意，即自行分裝甲○○
    置放於上揭Ｊ二—五七五七號自用小客車前座包包內之甲基
    安非他命且拿取其中二包（合計毛重十九點一公克）後，本
    係以供己施用之目的而持有上開甲基安非他命，嗣因自用有
    餘，竟另起意圖販賣甲基安非他命營利之犯意，而持有上開
    甲基安非他命，俟機出售牟利。迨到達該停車場後，乙○○
    隨即將意圖販賣而持有之四包甲基安非他命攜入上揭六Ｗ─
    五０六一號贓車，並將其中購自甲○○之二包甲基安非他命
    置於贓車內，另二包甲基安非他命則仍放在身上，旋遭埋伏
    警員當場查獲，並在乙○○身上及六Ｗ─五０六一號贓車內
    ，扣得前開甲基安非他命四包（合計毛重二十一點三公克）
    及其所有之玻璃吸食器一支，另在Ｊ二—五七五七號自用小
    客車內扣得甲○○所有之甲基安非他命二包（合計毛重三十
    五點七公克）、海洛因十一包（合計淨重八十五點六九公克
    ，空包裝重四十八點五八公克）、電子秤一台、注射針筒三
    支、挑棒二支、殘渣袋一包、分裝袋九包、行動電話二具、
    ＳＩＭ卡十六張等物。
二、案經彰化縣警察局員林分局報告臺灣彰化地方法院檢察署檢
    察官偵查起訴。
    理    由
壹、有罪部分：
一、訊據被告乙○○固坦承有於前開時地，為警在其身上及所竊
    六Ｗ─五０六一號贓車內，扣獲其所有之甲基安非他命四包
    、玻璃吸食器一支等情，惟矢口否認有何意圖販賣而持有甲
    基安非他命之犯行，辯稱：其並無販賣意圖，也沒有幫甲○
    ○賣甲基安非他命或轉交予他人，在其身上及六Ｗ─五０六
    一號贓車扣到的四包甲基安非他命是其自己要施用，不是要
    賣的，其餘在Ｊ二—五七五七號車輛扣得之毒品、器具均是
    甲○○的云云。惟查：
  (一)被告上揭意圖販賣而持有甲基安非他命之犯罪事實，業據證
    人即搭載被告至前開停車場領取六Ｗ─五０六一號贓車之梁
    堯坤業於警詢中證述：伊與乙○○二人上車後，乙○○有告
    訴伊，要駕駛該贓車將安非他命毒品拿到溪洲鄉去賣，乙○
    ○從車內前座中間扶手內之置物箱拿出一個牛皮紙袋，內有
    安非他命毒品，乙○○就在車內用磅秤秤重分裝成小塑膠袋
    包裝，告訴伊說準備要將這些安非他命毒品分裝後拿回溪洲
    鄉販賣等語（見彰化縣警察局員林分局員警刑字第七三七四
    號卷九十三年六月六日梁堯坤筆錄）；續於偵查中證稱：「
    （問：你開Ｊ二—五七五七號車子，要去秀水鄉○○路五三
    五巷二四弄十一號時誰在分裝毒品？）乙○○。」等詞明確
    在卷（見臺灣彰化地方法院檢察署九十三年度偵字第四二七
    二號卷第十五頁），復有已分裝為四包之甲基安非他命扣案
    可資佐證。觀諸扣自被告身上及其所竊六Ｗ─五０六一號贓
    車內之甲基安非他命共四包，均為被告所有，合計毛重達二
    十一點三公克，數量非微，此與一般吸食者一次僅購買少量
    毒品吸用之常情不合，已顯逾其個人短期內單純施用之正常
    數量。復查甲基安非他命係屬管制之毒品，從持有起即屬犯
    罪，考諸常理，一般吸毒之人為防遭執法機關追緝，實不致
    一次購入大批毒品藏放身邊，此不但有蒙受毒品受潮變質損
    失之可能，更無異自陷於被查獲之危險中，是被告辯稱該等
    毒品僅供其本人施用一詞，有悖常理。再被告亦坦承上揭扣
    案之甲基安非他命確係其所分裝，然毒品甲基安非他命係物
    稀昂貴之違禁物，若經分裝，必會殘餘在塑膠袋內，而分裝
    越多，勢必耗損越多，無異減少可供施用之數量，果若如被
    告所稱係供己自用，何須分裝成小塑膠袋之包裝？凡此均足
    徵被告應係購買為數不少之甲基安非他命後，另行萌生販賣
    他人營利之意圖甚明。
  (二)按證人所為之供述，縱有一部不實，而其他部分經法院認為
    真實時，該部分之證言，仍非不可採為證據，最高法院二十
    一年上字第五九一號判例可資參照。次按證據之取捨，法院
    原有自由判斷之權，證人之陳述有部分不符，或相互間有所
    歧異時，究竟何者為可採，法院應依職權衡酌情理予以審定
    ，非謂一有矛盾，即應認其所述全部均不可採信；若其對於
    基本事實之陳述，果與真實性無礙時，仍非不得採信。是證
    人梁堯坤就下述被告意圖販賣而持有海洛因等部分之供述雖
    因欠確補強證據而為本院所不採（參貳二(二)2.），但其就被
    告上開意圖販賣而持有甲基安非命之供述，既有扣案屬被告
    所有且為數不少之甲基安非他命四包足資補強，揆諸上開判
    例意旨，應堪採為本案之證據。綜上，被告為供己施用而購
    入上揭扣案之甲基安非他命四包，惟因購買之數量非少，其
    無法於短期內施用完畢，乃另萌販賣他人營利之意圖，以伺
    機售出之情，至為明顯。被告前揭所辯，乃事後卸責之詞，
    要無可採，本案事證明確，被告犯行堪以認定。
二、核被告所為，係犯毒品危害防制條例第五條第二項之意圖販
    賣而持有第二級毒品罪。被告持有第二級毒品之低度行為，
    為其意圖販賣而持有之高度行為所吸收，不另論罪。查被告
    前因犯竊盜、搶奪案件，經法院判處有期徒刑一年、一年二
    月，定應執行有期徒刑二年確定，於九十年一月十三日縮短
    刑期執行完畢乙情，有臺灣高等法院被告前案紀錄表及臺灣
    彰化地方法院檢察署刑案資料查註紀錄表在卷可按，其受有
    期徒刑之執行完畢，五年內再犯本件法定本刑有期徒刑以上
    之罪，為累犯，應依法加重其刑。爰審酌被告犯罪之動機、
    目的、方法、手段，其前已有施用毒品等犯罪記錄，自己已
    身染毒癮，當知吸毒者之痛苦與毒品之危害，卻於購入上揭
    毒品後，意圖伺機散佈於他人，毒害自己，也殘害社會，其
    行為潛在之危害難謂輕微，且其犯後不知坦認犯行，未見悔
    意，態度不佳等一切情狀，量處如主文所示之刑，以示懲儆
    。扣案之第二級毒品甲基安非他命四包（合計毛重二十一點
    三公克），為毒品危害防制條例第二條第二項第二款所稱之
    第二級毒品，應依同條例第十八條第一項前段之規定，沒收
    銷燬之。至扣案之玻璃吸食器一支，雖為被告所有，但無從
    證明係供被告前揭犯罪所用，且非屬違禁物；另在Ｊ二—五
    七五七號自用小客車內扣得之甲基安非他命二包（合計毛重
    三十五點七公克）、海洛因十一包（合計淨重八十五點六九
    公克，空包裝重四十八點五八公克）、電子秤一台、注射針
    筒三支、挑棒二支、殘渣袋一包、分裝袋九包、行動電話二
    具、ＳＩＭ卡十六張等物，係屬甲○○所有之物，業據被告
    、證人梁堯坤陳明在卷，既與本案無關，爰均不予宣告沒收
    ，附此敘明。
貳、不另為無罪之諭知部分：
一、公訴意旨另以：被告乙○○於九十三年六月六日前之某時，
    在不詳地點，以供己販售以外之不詳原因，購入第一級毒品
    海洛因十一包（合計淨重八十五點六九公克，空包裝重四十
    八點五八公克）後，再基於意圖販賣海洛因營利之犯意，俟
    機出售牟利。嗣於九十三年六月六日十三時許，央請梁堯坤
    駕駛甲○○所有之Ｊ二—五七五七號自用小客車，搭載被告
    乙○○前往彰化縣秀水鄉○○路五三五巷二四弄十一號前停
    車場，被告乙○○並將前揭購得之毒品，置放在車號Ｊ二—
    五七五七號自用小客車內，於到達上開地點後，被告乙○○
    即進入其所竊取之車號六Ｗ─五０六一號自小客車內，隨遭
    埋伏警員當場查獲，並在Ｊ二—五七五七號自用小客車內，
    扣獲海洛因十一包（合計淨重八十五點六九公克，空包裝重
    四十八點五八公克）、電子秤一台、注射針筒三支、挑棒二
    支、殘渣袋一包、分裝袋九包、行動電話二具、ＳＩＭ卡十
    六張。因認被告另涉犯毒品危害防制條例第五條第一項之意
    圖販賣而持有第一級毒品罪嫌。
二、然查：
  (一)按犯罪事實應依證據認定之，無證據不得認定犯罪事實，刑
    事訴訟法第一百五十四條第一項定有明文。又犯罪事實之認
    定，應憑真實之證據，倘證據是否真實尚欠明確，自難以擬
    制推測之方法，為其判斷之基礎；而認定犯罪事實之證據係
    指足以認定被告確有犯罪行為之積極證據而言，該項證據自
    須適合於被告犯罪事實之認定，始得採為斷罪資料，最高法
    院五十三年臺上字第六五六號、二十九年上字第三一○五號
    判例可資參照。且刑事訴訟上證明之資料，無論其為直接或
    間接證據，均須達於通常一般之人均不致有所懷疑，而得確
    信其為真實之程度，始得據為有罪之認定，若其關於被告是
    否犯罪之證明未能達此程度，而有合理懷疑之存在，致使無
    從形成有罪之確信，根據「罪證有疑，利於被告」之證據法
    則，即不得遽為不利被告之認定，亦有最高法院七十六年臺
    上字第四九八六號判例可稽。其以情況證據（即間接證據）
    斷罪時，尤須基於該證據在直接關係上所可證明之他項情況
    事實，本乎推理作用足以確證被告有罪，方為合法，不得徒
    憑主觀上之推想，將一般經驗上有利被告之其他合理情況逕
    予排除，此觀最高法院三十二年上字第六七號判例自明。
  (二)公訴人認被告另涉有此部分意圖販賣而持有第一級毒品罪嫌
    ，無非係以證人梁堯坤於警詢時之證述為其主要論據。惟訊
    據被告堅詞否認有公訴人所指此部分意圖販賣而持有第一級
    毒品犯行，辯稱：在Ｊ二—五七五七號自用小客車內所扣獲
    之海洛因十一包（合計淨重八十五點六九公克，空包裝重四
    十八點五八公克）、電子秤一台、注射針筒三支、挑棒二支
    、殘渣袋一包、分裝袋九包、行動電話二具、ＳＩＭ卡十六
    張等物，均是甲○○的，不是其的，當時海洛因是警察從後
    車廂搜到的，是搜出來後其才知道車上有海洛因等語。經查
    ：
    1.本案用以證明被告涉有公訴人此部分起訴犯行之主要證據
      ，僅有證人梁堯坤之證述，雖證人梁堯坤於上開理由壹一
      (一)就被告確有犯罪事實欄所述之意圖販賣而持有甲基安非
      他命之證述，堪予採信，已如前述，但如欲以伊之證詞證
      明被告另有公訴人所指此部分意圖販賣而持有第一級毒品
      犯行，仍應探求其他證據以補強其供述之可信性，倘調查
      所得之證據不足以補強，又無其他證據證明被告犯行，即
      不得遽採為認定被告犯罪之唯一證據，合先敘明。
    2.查證人梁堯坤固於警詢時證稱：「‧‧‧我們二人一上車
      ，乙○○有告訴我，他要駕駛該贓車送海洛因及安非他命
      毒品到溪洲鄉賣給他人，乙○○並從車內前座中間之扶手
      內之置物箱內拿出一個牛皮紙袋，內有海洛因及安非他命
      毒品，乙○○並拿出安非他命在車內用磅秤秤重分裝成小
      塑膠袋包裝，乙○○又告訴我，是要將這些海洛因及安非
      他命毒品分裝後拿回溪洲鄉販賣之用。‧‧‧」等言（見
      同上警卷梁堯坤警詢筆錄），然放置於Ｊ二—五七五七號
      自用小客車內之十一包海洛因（合計淨重八十五點六九公
      克，空包裝重四十八點五八公克），實際上係自該車後行
      李廂搜出乙情，業據證人即本案查獲員警林俊強於本院審
      理時具結證稱：第六張照片裝有海洛因的包包也是從豐田
      車（指Ｊ二—五七五七號自用小客車）搜出，但是是從後
      車廂拿出的等語在卷，互核證人梁堯坤對海洛因放置於Ｊ
      二—五七五七號自用小客車內何處之證詞，與當場執行扣
      押之員警林俊強所述迥異，即難採證人梁堯坤此部分之證
      詞為認定被告有罪之依據。雖證人梁堯坤又證陳：警方所
      查獲之海洛因十一包毛重一百三十八點六公克，都是乙○
      ○所有等語（見同上警卷梁堯坤警詢筆錄），惟觀諸自Ｊ
      二—五七五七號自用小客車內查獲之海洛因淨重高達八十
      五點六九公克，價格不斐，且依被告、證人梁堯坤所陳，
      其等間並無交情，更非熟識，而證人梁堯坤本身亦染有施
      用毒品習性，衡情該等量多價高之海洛因倘若真屬被告所
      有，被告於離開Ｊ二—五七五七號自用小客車之時，自應
      隨身攜帶全部之海洛因至六Ｗ─五０六一號贓車，以防證
      人梁堯坤偷用，始符常理，當不可能僅拿取其中四包甲基
      安非他命至六Ｗ─五０六一號贓車內，而任令其餘毒品脫
      離其視線，致有遭人盜用之危險。況證人梁堯坤於警詢時
      亦證稱：乙○○所吸食之海洛因也是向甲○○所購買等詞
      ，綜觀上情，均足見被告所辯在Ｊ二—五七五七號自用小
      客車內扣獲之海洛因十一包、電子秤一台、注射針筒三支
      、挑棒二支、殘渣袋一包、分裝袋九包、行動電話二具、
      ＳＩＭ卡十六張等物，均是甲○○所有乙節，應非子虛，
      堪以採信。從而，證人梁堯坤就此部分之供述既尚未達可
      認定被告犯罪而無合理懷疑之程度；此外，本院又查無其
      他積極證據，足資證明被告有公訴人所指意圖販賣而持有
      第一級毒品之犯行，因公訴人認被告此部分犯罪與上開論
      罪科刑部分間，有裁判上一罪之想像競合關係，爰不另為
      無罪之諭知。
參、至有關員警另自Ｊ二—五七五七號自用小客車內扣獲之甲基
    安非他命二包（合計毛重三十五點七公克），除證人梁堯坤
    如上之證述外，亦查無其他補強證據，是難認該二包甲基安
    非他命，係屬被告所有，附此敘明。
據上論斷，應依刑事訴訟法第二百九十九條第一項前段，毒品危
害防制條例第五條第二項、第十八條第一項前段，刑法第十一條
、第四十七條，判決如主文。
本案經檢察官鮑慧忠到庭執行職務。
中    華    民    國      95    年    6   月    27    日
            刑事第一庭    審判長法  官  周  淡  怡
                                法  官  吳  永  梁
                                法  官  周  莉  菁
以上正本證明與原本無異。
如不服本判決，應於判決送達後十日內向本院提出上訴狀（須附
繕本），上訴於臺灣高等法院臺中分院。
中    華    民    國      95    年    6   月    27    日
                                書記官  黃  當  易
附錄論罪科刑法條：
毒品危害防制條例第5條第2項：
意圖販賣而持有第二級毒品者，處5年以上有期徒刑，得併科
新臺幣5百萬元以下罰金。


司法院資訊處製作；財團法人民間司法改革基金會備份。
